【裁判字號】    92,上易,2489
【裁判日期】    921125
【裁判案由】    侵占
【裁判全文】
臺灣高等法院刑事判決                          九十二年度上易字第二四八九號
    上  訴  人
    即  被  告    甲○○
    選任辯護人    許盟志律師
右上訴人即被告因業務侵占案件，不服臺灣桃園地方法院九十年度易字第二三三三號
，中華民國九十二年七月七日第一審判決（起訴案號：臺灣桃園地方法院檢察署九十
年度偵字第一三五九九號），提起上訴，本院判決如左：
    主  文
原判決撤銷。
甲○○連續意圖為自己不法之所有，而侵占對於業務上所持有之物，處有期徒刑陸月
，如易科罰金，以佰元折算壹日。
    事  實
一、甲○○原在桃園縣中壢市○○路一一０號一樓「國昱貿易有限公司」（下稱國昱
    公司）擔任會計，掌管公司財務，為從事業務之人。國昱公司以為菲律賓在臺工
    作之勞工寄送包裹文件收取服務費及銷售商品為業，甲○○於任職期間，竟意圖
    為自己不之所有，並基於概括之犯意，自民國（下同）八十九年八月間起，至九
    十年二月二十六日止，連續多次利用職務之便，將所收取掌管之快遞服務費及公
    司銷售商品所得，合計新臺幣（下同）四十二萬三千七百元，予以侵占入己。嗣
    於同年十一月九日，經國昱公司代表人譚耀榮發覺有異，進行稽核，始查知上情
    。
二、案經國昱公司訴由臺灣桃園地方法院檢察署檢察官偵查起訴。
    理  由
一、訊據被告甲○○，供承受雇國昱公司擔任會計，惟矢口否認有侵占國昱公司款項
    之犯行，辯稱：（一）國昱公司私下經營借款予菲律賓勞工賺取利息之業務，上
    開短少之款項係公司所貸放而未能取回之欠款，非其所侵吞；（二）告訴狀所附
    之協議書雖經其簽名，惟該協議書並未記載其有侵占之情事云云。
二、經查，右揭事實，業據告訴人代表人譚耀榮於偵查中指訴綦詳（告訴人代表人譚
    耀榮於偵查中向檢察官所為之陳述，本院審酌該陳述作成之客觀條件及環境，認
    其接受偵訊時之心理狀態健全，並無受到脅迫、利誘或詐欺，且與所提出之電腦
    報表日記帳本、客戶收款明細表、服務費收據、協議書等所載內容相符，自非顯
    有不可信之情形，依新修正刑事訴訟法第一百五十九條之一第二項之規定，得為
    證據），並有被告親筆簽名之電腦報表日記帳本、客戶收款明細表、服務費收據
    、同意由每月薪資扣款償還之協議書等影本附卷，可資佐證。被告於偵查中亦坦
    承協議書乃其所簽具，款項自其薪水中扣除，迄偵查時已扣抵五次（偵查卷第三
    九頁反面）等語不諱，益徵告訴人代表人之上開指訴非虛。
三、次查，被告雖辯稱前揭電腦日報表所列款項即為告訴人對外放款之記錄，並提出
    國昱公司代表人譚耀榮指示其貸放款項利率如何計算之電子郵件一紙為憑，惟國
    昱公司果另有經營對外放款之業務，其經營方式必先將公司營收之服務費或銷售
    商品所得金額予以統合匯集後，再從營收款項內分筆支付借款，即應另立明細載
    明每筆借款之借款人、金額、利息、借貸日期及償還日期，始能掌控借款流向，
    俾確保權益，然該平日營收服務費之電腦日報表上，就前揭借款應載明之事項，
    均付諸闕如，被告所辯簽具協議書之真意係為向菲律賓之總公司交待云云，顯與
    常情有違，委難採據。況告訴人公司縱另有經營貸放款項業務，亦與被告侵占公
    司款項無關。被告聲請訊問證人乙○○及林安禮，分別證明國昱公司有將款項貸
    與外籍勞工之事，及被告負責國昱公司對外籍勞工貸款收取利息之業務，林安禮
    曾代理被告向臺北市政府勞工保險局申請調解，本院認均無必要。本件事證明確
    ，被告之犯行洵堪認定。
四、核被告受雇國昱公司擔任會計，將業務上所收取掌管之快遞服務費及公司銷售商
    品所得予以侵占入己之所為，係犯刑法第三百三十六條第二項之業務侵占罪。被
    告先後多次犯行，時間緊接，手法相同，所犯又係構成要件相同之罪，顯係基於
    概括之犯意反覆而為，應依刑法第五十六條連續犯之規定論以一罪。
五、原審對被告予以論罪、科刑，固非無見；惟查，原判決之主文及理由分別諭知、
    論述被告係犯業務侵占罪，事實欄則未記載被告為從事業務之人，顯失所據。被
    告提起上訴仍執前詞，空言否認犯罪，雖無足取，然原判決既有如上之可議，即
    屬無可維持，應由本院予以撤銷改判。爰審酌被告之品行、犯罪之手段、所生損
    害，及犯後態度等一切情狀，量處有期徒刑六月，並諭知易科罰金之折算標準。
據上論斷，應依刑事訴訟法第三百六十九條第一項前段、第三百六十四條、第二百九
十九條第一項前段，刑法第五十六條、第三百三十六條第二項、第四十一條第一項前
段，罰金罰鍰提高標準條例第一條前段、第二條，判決如主文。
本案經檢察官李良忠到庭執行職務
中    華    民    國      九十二      年      十一    月      二十五    日
                              臺灣高等法院刑事第六庭
                                  審判長法  官  陳  春  秋
                                        法  官  高  明  哲
                                        法  官  王  麗  莉
右正本證明與原本無異。
不得上訴。
                                        書記官  蘇  秋  
中    華    民    國      九十二      年      十一    月      二十五    日
附錄本案論罪科刑法條
刑法第三百三十六條第二項
對於業務上所持有之物，犯前條第一項之罪者，處六月以上五年以下有期
徒刑，得併科三千元以下罰金。
前二項之未遂犯罰之。


司法院資訊處製作；財團法人民間司法改革基金會備份。
